臺灣臺北地方法院民事裁定　　　　　　 100年度訴字第3345號
原　　　告　嘉義縣財政稅務局
法定代理人　簡世明
訴訟代理人　黃裕中律師
被　　　告　台灣土地銀行股份有限公司
法定代理人　蘇樂明
上列當事人間請求返還不當得利事件，本院裁定如下：
    主  文
本件移送臺北高等行政法院。
    理  由
一、按普通法院認其無受理訴訟權限者，應依職權裁定將訴訟移
    送至有受理訴訟權限之管轄法院，民事訴訟法第31條之2第2
    項定有明文。
二、原告起訴主張略以：訴外人王松信、王顏美綱原所有坐落嘉
    義縣太保市○○段太保小段70、78、79、80、81、82、82-1
    地號等7筆土地，經臺灣嘉義地方法院民事執行處以95年度
    執字第14769號強制執行拍賣，並於民國95年2月23日由訴外
    人羅志傳、梁正裕、徐步盛、周憶筠、杜明星拍定取得，臺
    灣嘉義地方法院函請原告核算應納之土地增值稅，經原告按
    一般用地稅率核計土地增值稅計新臺幣（下同）5,331,436
    元，並函請臺灣嘉義地方法院代為扣繳在案。而被告依土地
    稅法第39條之2第4項規定向原告申請以89年1月28日當期之
    土地公告現值為原地價，計算漲價總額及課徵土地增值稅，
    經原告核准，核計應繳納之土地增值稅額為0元，並於95年9
    月11日將原獲分配之土地增值稅款5,344,154元以嘉縣稅財
    字第0956002760號函檢送同額退稅支票核准退還土地增值稅
    （下稱原處分），經臺灣嘉義地方法院重新全數分配予被告
    受領。原告嗣後發現嘉義縣太保市○○段太保小段78、79、
    81、82地號土地（下稱系爭土地）於75年11月1日公告編定
    時已設立「萬能化學製藥股份有限公司」（下稱萬能公司）
    ，辦有工廠登記，萬能公司雖於94年10月4日經訴外人嘉義
    縣政府公告註銷，然系爭土地於89年1月28日土地稅法修正
    時即非屬「農業用地」，亦未作「農業使用」，自不符合土
    地稅法第39條之2第4項規定。是原告乃於99年1月11日以嘉
    縣財稅財字第0996000106號函撤銷原處分中原核定退還系爭
    土地之土地增值稅4,151,174元（下稱系爭處分），原告並
    於99年11月3日以嘉縣財稅財字第0996005245號函通知被告
    給付溢領之款項，惟被告迄今仍未繳納，爰依不當得利法律
    關係提起本件訴訟。並聲明：(一)被告應給付原告4,151,174
    元，及自起訴狀繕本送達翌日起至清償日止按年息5%計算之
    利息。(二)願供擔保請准宣告假執行。
三、按本法所稱行政處分，係指行政機關就公法上具體事件所為
    之決定或其他公權力措施而對外直接發生法律效果之單方行
    政行為，行政程序法第92條第1項亦有明文。次按已規定地
    價之土地，於土地所有權移轉時，應按其土地漲價總數額徵
    收土地增值稅；作農業使用之農業用地，移轉與自然人時，
    得申請不課徵土地增值稅；作農業使用之農業用地，於本法
    中華民國89年1月6日修正施行後第1次移轉，或依第1項規定
    取得不課徵土地增值稅之土地後再移轉，依法應課徵土地增
    值稅時，以該修正施行日當期之公告土地現值為原地價，計
    算漲價總數額，課徵土地增值稅，土地稅法第28條、第39條
    之2第1項、第4項分別定有明文。又主管稽徵機關接到法院
    通知之有關土地拍定或承受價額等事項後，除應於7日內查
    定應納土地增值稅並填製土地增值稅繳納通知書註明法院拍
    賣字樣，送請執行法院代為扣繳外，並應查明該土地之欠繳
    土地稅額參加分配，土地稅法施行細則第61條亦有明文。經
    查，徵收土地增值稅乃原告依上開法規，居於高權地位所為
    對外直接發生法律效果之單方意思表示，係屬公法上決定，
    是本件原告對被告所為之原處分及系爭處分之決定，性質上
    均屬行政處分，而原告以系爭處分已撤銷原處分為由，請求
    被告返還溢領土地增值稅4,151,174元，為公法上不當得利
    返還請求權，係屬公法上事件，原告自應循行政程序以為救
    濟，向高等行政法院提起給付訴訟，普通法院並無審理之權
    限。而本件被告之主營業所所在地在臺北市，依行政訴訟法
    第13條第2項規定，應屬被告主營業所所在地之行政法院即
    臺北高等行政法院管轄。茲原告向無審判權之本院起訴，顯
    係違誤，爰依職權將本件移送於臺北高等行政法院審理。
四、依民事訴訟法第31條之2第2項規定，裁定如主文。
中    華    民    國   100    年    8     月    18    日
                  民事第四庭    審判長法  官  張瑜鳳
                                      法  官  胡宏文
                                      法  官  林怡伸
以上正本係照原本作成。
如對本裁定抗告須於裁定送達後10日內向本院提出抗告狀，並繳
納抗告費新臺幣1,000元。
中    華    民    國   100    年    8     月    18    日
                                      書記官  鄭美華